臺北高等行政法院判決
　　　　　　　　　　　　　　　　　　 95年度簡字第00821號
原　　　告　臺灣金醇洋酒股份有限公司
代　表　人　甲○○
被　　　告　臺北市政府衛生局
代　表　人　宋晏仁（局長）住同上
上列當事人間因菸害防制法事件，原告不服臺北市政府中華民國
95年8 月25日府訴字第09584897100 號訴願決定，提起行政訴訟
。本院判決如下：
    主  文
原告之訴駁回。
訴訟費用由原告負擔。
　　事  實
一、事實概要：
    緣原告經民眾檢舉於其門市對外的玻璃櫃窗內有放置菸品及
    菸品圖片對著來往路人等情事，經被告於民國（下同）95年
    2 月23日派員至原告營業地址（臺北市中山區○○○路○ 段
    42 號1樓）稽查，發現菸品部分放於進公司門口左側，在左
    側玻璃櫥窗櫃玻璃貼有1 張雪茄圖片等情事；嗣被告於95年
    4 月3 日訪談受原告委託之訴外人吳雪娥，並製作調查紀錄
    表後，核認原告違反菸害防制法第9 條第1 項第1 款規定，
    爰依同法第22條第1 項規定，以95年4 月12日北市衛藥食字
    第09532311400 號行政處分書，處原告新臺幣（下同）10萬
    元罰鍰。原告不服，提起訴願，經遭駁回，遂提起行政訴訟
    。
二、兩造聲明：
　(一)原告聲明：訴願決定及原處分均撤銷。
  (二)被告聲明：
    1.駁回原告之訴。
    2.訴訟費用由原告負擔。
三、兩造之陳述：
  (一)原告主張之理由：
    1.原告於復興南路營業場所所放置之雪茄環徑圖張貼，係為
      教育訓練之教材，上面除了有商品之名稱、大小外並無任
      何有關促銷、價格亦或是鼓勵客戶購買之任何廣告字樣，
      完全無意張貼有關雪茄宣傳物以便達到鼓勵購買或刺激購
      買之目的，不應將此物當成促銷菸品之宣傳，此與菸害防
      制法第10條規定，於銷售菸品之場所內展示菸品招貼海報
      或以文字圖畫標示或說明其銷售之菸品者應有不同。原告
      為經營洋酒買賣之專門公司，菸品銷售僅為其營業項目之
      一，且數量不多，其所張貼的雪茄商品環徑圖，係在表明
      菸品亦為營業項目而非促銷廣告，同時為提醒消費大眾注
      意健康，更在雪茄陳列隔間之對外部份貼警語無宣傳商品
      之意思。
    2.原告之員工於95年4 月27日在統一超商（7-11）購物時，
      看見該門市亦張貼該店銷售之菸品廣告海報，且7-11的海
      報廣告圖示有3 張之多，而每日經過7-11之人數眾多，該
      廣告訊息的傳遞、曝光程度，必定較原告的圖示要多出許
      多。惟被告對知名便利商店所陳設菸酒宣廣告不罰，卻認
      原告所放置之海報違反菸害防制法。依憲法第7 條規定之
      平等權意涵，行政機關就相同事件應本於者等之，不等者
      不等之法理為其處理原則，另按行政行為，非有正當理由
      ，不得為差別待遇，行政程序法第6條定有明文。訴願決
      定未依法律公平原則作出決定，顯然不符合憲法所揭示之
      平等權原則，構成差別待遇。
　(二)被告主張之理由：
    1.按菸害防制法第3 條第1 項規定：「本法所稱主管機關︰
      在 中央為行政院衛生署；在直轄市為直轄市政府；在縣
      （市）為縣（市）政府。」第9 條第1 項第1 款規定：「
      促銷菸品或為菸品廣告，不得以左列方式為之：一、廣播
      、電視、電影片、錄影物、報紙、看板、海報、單張、通
      知、通告、說明書、樣品、招貼、展示或其他文字、圖畫
      或物品為宣傳。」同法第22條第1 項規定：「違反第9 條
      各款規定之一者，處新台幣10萬元以上30萬元以下罰鍰。
      經3 次處罰者，並停止其製造、輸入或販賣6 個月至1 年
      。」行政院衛生署92年6 月12日署授國字第0920008405號
      函釋：「主旨：有關菸害防制法第10條之規定疑義，‧‧
      ‧說明：一、按菸害防制法第10條所稱『於銷售菸品之場
      所內』，係指陳列菸品供消費者購買，且係菸品銷售者交
      付菸品、收取價金之特定營業處所之內。二、至於同法所
      稱『展示菸品招貼海報或以文字圖畫標示或說明其銷售之
      菸品者』，係指為販售菸品多特定消費者之實際需要，而
      為菸品品牌名稱及價格之標示或說明，不及於其他情形。
      三、依例外從嚴之法理，銷售菸品之場所內有下列情形者
      ，即非屬第10條之範圍，應視具體情形依同法第9 條處斷
      ：（一）以對外或緊鄰透明玻璃之方式展示菸品、招貼海
      報等方式，以達到對不特定人進行促銷或廣告之效果。（
      二）於複合式零售店以同一品牌名稱3 包以上（含3 包）
      併列或分列方式展示，或依經營型態及規模，其行為顯逾
      販賣所需之必要程度。臺北市政府94年2 月24日府衛企字
      第09404404400 公告：「主旨：公告修正後本府90年8 月
      23日府秘二字第9010798100號函公告有關本府主管衛生業
      務委任事項自即日起生效。‧‧‧公告事項：修正後本府
      90年8月23日府秘二字第9010798100號公告略以：『‧‧
      ‧六、本府將下列業務委任本府衛生局，該局名義報行之
      ：‧‧‧（五）菸害防制法中有關本府權限事項。‧‧‧
      』」。
    2.原告門市對外玻璃櫃窗內放置菸品及菸品圖片對著來往路
      人之違規情事，由被告95年2 月23日菸害防制場所工作紀
      錄表、現場採證照片及95年4 月3 日原告委託人調查紀錄
      表等可稽。依首揭行政院衛生署函釋，以對外或緊鄰透明
      玻璃之方式展示菸品、招貼海報等方式，以達到對不特定
      人進行促銷或廣告之效果者，即非屬第10條之範圍，應視
      具體情形依同法第9 條處斷，是以原告就此主張，應有誤
      解。另原告主張其員工發現7-11門市張貼菸品廣告乙節，
      與本件違規責任之成立無關聯，無法據此為有利之認定。
  　3.被告為落實菸害防制法之精神，查有違規事實，即得本於
      職權依法處以罰鍰處分。原告於說明紀錄中亦自承確有放
      置此「雪茄」菸品之圖片，故本案違規情節足堪認定，被
      告依法處予最低罰鍰處分並無違誤。
　　理  由
一、行政訴訟法第229 條第1 項所定適用簡易程序之數額，業經
    司法院以92年9 月17日院台廳行一字第23681 號令增至新台
    幣20萬元，並定於93年1 月1 日實施。本件原告爭執之金額
    未逾新台幣20萬元，自應適用簡易程序事件，爰不經言詞辯
    論為判決。
二、按菸害防制法第3 條第1 項規定：「本法所稱主管機關：在
    中央為行政院衛生署；在直轄巿為直轄巿政府；在縣（巿）
    為縣（巿）政府。」第9 條第1 項第1 款規定：「促銷菸品
    或為菸品廣告，不得以左列方式為之：一、以廣播、電視、
    電影片、錄影物、報紙、看板、海報、單張、通知、通告、
    說明書、樣品、招貼、展示或其他文字、圖畫或物品為宣傳
    。」第22條第1 項規定：「違反第9 條各款規定之一者，處
    新臺幣10萬元以上30萬元以下罰鍰。經3 次處罰者，並停止
    其製造、輸入或販賣6 個月至1 年。」又行政院衛生署92年
    6 月12日署授國字第09200 08405 號函釋：「主旨：有關菸
    害防制法第10條之規定疑義，‧‧‧說明：一、按菸害防制
    法第10條所稱『於銷售菸品之場所內』，係指陳列菸品供消
    費者購買，且係菸品販售者交付菸品、收取價金之特定營業
    處所之內。二、至於同法所稱『展示菸品、招貼海報或以文
    字、圖畫標示或說明其銷售之菸品者』，係指為販售菸品予
    特定消費者之實際需要，而為菸品品牌名稱及價格之標示或
    說明，不及於其他情形。三、依例外從嚴之法理，銷售菸品
    之場所內有下列情形者，即非屬第10條之範圍，應視具體情
    形依同法第9 條處斷：（一）以對外、或緊鄰透明玻璃之方
    式展示菸品、招貼海報等方式，以達到對不特定人進行促銷
    或廣告之效果。（二）於複合式零售商店以同一品牌名稱3
    包以上（含3 包）併列或分列方式展示，或依經營型態及規
    模，其行為顯逾販賣所需之必要程度。」此函釋符合上開菸
    害防制法第9 條及第10條立法意旨，自應予以適用。另臺北
    市政府94年2 月24日府衛企字第09404404400 號公告：「主
    旨：公告修正本府90年8 月23日府秘二字第9010798100號公
    告有關本府主管衛生業務委任事項，自即日起生效。‧‧‧
    公告事項：修正後本府90年8 月23日府秘二字第9010798100
    號公告略以：『‧‧‧六、本府將下列業務委任本府衛生局
    ，以該局名義執行之：‧‧‧（五）菸害防制法中有關本府
    權限事項。‧‧‧』」。
三、本件原告於其台北市○○○路○ 段42號1 樓門市對外的玻璃
    櫃窗內，放置菸品及菸品圖片向外對著來往路人之事實，有
    被告西區聯合稽查站95年2 月23日菸害防制場所工作紀錄表
    、現場採證照片及95年4 月3 日調查紀錄表等影本附原處分
    卷可證，復為原告所不爭執。查原告之營業項目包括菸品，
    此為原告所自承，復有公司資料查詢表在卷可按，而上開門
    市內確亦擺設菸品銷售，此有附於原處分卷之照片可證，原
    告於對外的玻璃櫃窗內，向外放置菸品及菸品圖片，使來往
    路人得以共見，顯係為其銷售之菸品為宣傳。原告以其無廣
    告字樣主張非屬宣傳云云，並不足採。且依首揭行政院衛生
    署函釋，以對外或緊鄰透明玻璃之方式展示菸品、招貼海報
    等方式，以達到對不特定人進行促銷或廣告之效果者，即非
    屬菸害防制法第10條之範圍，應視具體情形依同法第9 條處
    斷。是被告認原告上開行為違反菸害防制法第9 條第1 項第
    1 款規定，而依同法第22條第1 項規定，科處原告10萬元罰
    鍰，核無不合。至原告主張其公司員工於95年4 月27日在統
    一超商（7-11）購物時，看見該門市亦張貼該店銷售之菸品
    廣告海報，且7-11的海報廣告圖示有3 張之多，而每日經過
    7-11之人數眾多，該廣告訊息的傳遞、曝光程度，必定較原
    告的圖示要多出許多，被告對知名便利商店所陳設菸酒宣廣
    告不罰云云，並未舉證以實其說，已難信為真實。即令屬實
    ，亦屬他人是否應受處罰問題，與原告是否應受罰無關，且
    不法行為人無從要求為不法之平等處理，原告主張被告違反
    平等原則云云，並不足採。
四、從而，原處分科處原告10萬元罰鍰，並無違法，訴願決定予
    以維持，亦無不合。原告訴請撤銷，為無理由，應予駁回。
五、據上論結，本件原告之訴為無理由，爰依行政訴訟法第98
    條第3 項前段，判決如主文。
中    華    民    國    96     年      1   月    29   日
                              第三庭法  官 吳東都
上為正本係照原本作成。
本件以訴訟事件所涉及之法律見解具有原則性者為限，始得於本
判決送達後20日內向本院提出上訴狀並表明上訴理由，如已於本
判決宣示後送達前提起上訴者，應於判決送達後20日內補具上訴
理由（均按他造人數附繕本），且經最高行政法院許可後方得上
訴。
中　　華　　民　　國　　96　　 年　 　 1　 月　  29   日
 　　  　　　　　　　    　         書記官 張能旭
